臺灣高等法院民事判決　九十一年度家上字第一號
　　上　訴　人　甲○○
　　被　上訴人　乙○○
右當事人間請求離婚事件，上訴人對於中華民國九十年十一月八日臺灣桃園地方法院
九十年婚字第五二一號第一審判決提起上訴，本院判決如左：
    主      文
上訴駁回。
第二審訴訟費用由上訴人負擔。
    事      實
甲、上訴人方面：
一、聲明：
  (一)原判決廢棄。
  (二)被上訴人在第一審之訴駁回。
二、陳述：與原判決記載相同者予以引用外，補稱：
  (一)被上訴人另結新歡，時而對上訴人惡言相向，甚且在外住居而未返家，其為與他
    人繼續維持不法，遂編造莫須有事實，故意誣陷上訴人，其自行招致婚姻破綻，
    不得訴請離婚。
  (二)上訴人並無違反夫妻貞操義務，反係被上訴人長期在外與第三人租屋住居，被上
    訴人未省己身，編選莫須有事實，婚姻破綻之原因自應歸責於被上訴人。
三、證據：援用原審提出者。
乙、被上訴人方面：
一、聲明：如主文所示。
二、陳述：與原判決記載相同者予以引用外，補稱：
  (一)上訴人經常懷疑被上訴人有外遇，致被上訴人不堪其擾，屬重大之侮辱，構成民
    法第一千零五十二條第一項第三款之離婚原因。
  (二)上訴人確將被上訴人趕出家門，將鑰匙變換拒被上訴人進入家門。
三、證據：援用原審提出者。
    理      由
一、被上訴人主張：兩造於民國（下同）八十四年四月七日結婚，婚後因雙方個性不
    合，經常發生爭吵，上訴人更常以粗鄙不堪之言語辱罵伊，且時常動手毆打伊。
    上訴人復於接到本離婚事件開庭通知後，至伊工作場所長庚醫院毆打伊，伊實不
    堪上訴人同居之虐待，另上訴人經常懷疑伊有外遇，甚至於九十年七月十三日將
    伊趕出家門，並將鑰匙換過，拒絕讓伊進入，置在台舉目無親之伊於生死不顧，
    上訴人顯有惡意遺棄伊之情，此外，上訴人於婚後，伊尚未來台前，有在家召妓
    陪宿之行為，不僅違反夫妻間之貞操義務，且絲毫不尊重伊，兩造顯無繼續婚姻
    關係之可能。雙方感情已破裂，確實難以維持婚姻關係。為此，依民法第一千零
    五十二條第一項第三款、第一千零五十二條第一項第五款、第一千零五十二條第
　　二項規定，請求判決准兩造離婚等語。上訴人則以：兩造結婚迄今已六年多，伊
　　對被上訴人疼愛有加，並無以言語辱罵被上訴人之情事，在長庚醫院打人那一次
　　，是一時氣憤。被上訴人尚未構成不可忍受之痛苦致不堪繼續同居；伊換鎖係因
　　一時氣憤，伊無時無刻等待被上訴人返家共續良緣，並無惡意遺棄之情事，兩造
　　間並不存在難以維持婚姻之重大事由，況如兩造間之婚姻有破綻，伊亦非有責之
　　一方等語，資為抗辯。
二、經查兩造於八十四年四月七日結婚，婚後經常發生爭吵，上訴人並有動手毆打被
　　上訴人之行為，九十年七月十三日，上訴人因懷疑被上訴人有外遇，甚至將被上
　　訴人趕出家門，更換鑰匙拒絕讓被上訴人進入屋內，另上訴人於婚後，被上訴人
　　尚未來台前，並有在家召妓陪宿之行為等事實，業據被上訴人提出戶籍謄本一件
　　、診斷證明書一紙為證（見原審卷第七、二四頁），並經與兩造同住之證人葉安
　　居於原審證稱：婚後上訴人有找女人回來陪吃、酒，那次我們各人花了四千元。
　　之後上訴人將小姐帶回房間，做何事我不知道。」「那時上訴人已經結婚了，但
　　被上訴人還未來台」（見原審卷第一八－二○頁）「上訴人拿被上訴人衣服給被
　　上訴人，並叫計程車將被上訴人送走，第二天上訴人就把鎖換掉，讓被上訴人回
　　不了家，目的是要趕被上訴人走。被上訴人換鎖之前有在家無離家出走，被上訴
    人當時仍在長庚上班，是換鎖後才離家的。」；「我要作證，上訴人打人回來後
    有跟我說，這次是給被上訴人警告，下次要加倍。」等語屬實（見原審卷第三八
　　－四○頁），自堪信被上訴人上開主張為真實，上訴人辯稱其對被上訴人疼愛有
　　加、期待共續良緣云云，自不足採。上訴人雖另辯稱其上開行為尚不足以構成離
　　婚事由一節，然此係法律適用之問題，並不影響本件事實之認定。至上訴人復辯
　　稱被上訴人另結新歡，長期在外與第三人租屋同居云云，惟並無積極證據以實其
　　說，其上開抗辯，尚不足採。
三、按民法第一千零五十二條第二項前段規定：「有前項以外之重大事由，難以維持
    婚姻者，夫妻之一方得請求離婚。」，蓋婚姻本係以夫妻雙方情感為基礎，以共
    同生活為目的，配偶間應相互協力保持其共同生活之圓滿、安全及幸福，如夫妻
    間婚姻關係發生破綻，且斟酌夫妻雙方之行為、態度、年齡、性格、教育程度、
    有無別居狀態及時間之久暫等一切情狀，認達不能共同生活之程度且無回復希望
    ，難期夫妻雙方婚姻生活之幸福圓滿者，即應屬該法條所規定之難以維持婚姻之
　　重大事由，而宜允許其離婚以終止婚姻關係。本件上訴人曾對被上訴人為身體上
　　之不法侵害，並有換鎖不讓被上訴人進家門及違反夫妻間貞操義務之行為，並懷
　　疑被上訴人有外遇，已如前述，此等行為自足以破壞兩造間共同生活基礎，而參
　　諸被上訴人於本院審理時堅持離婚，並無可期待其有繼續維持婚姻之意願，顯已
　　達難以維持婚姻之程度，且係非應由被上訴人負責之事由所致，上訴人雖以：被
　　上訴人長期在外與第三人同居，婚姻之破綻應歸責於被上訴人云云，惟並未積極
　　舉證支持其說法，上訴人上開抗辯，亦不足採。被上訴人據此訴請判決與上訴人
　　離婚，自屬有據，應予准許，至被上訴人依選擇合併之法律關係，另主張其他項
　　款之離婚事由，因本院認被上訴人依民法第一千零五十二條第二項規定請求離婚
　　，為有理由，至被上訴人就其餘事由及其主張、舉證，即無再予審酌之必要，併
　　此敘明。
四、綜上，被上訴人依民法第一千零五十二條第二項前段規定，請求判決准兩造離婚
　　，洵屬正當，為有理由。原審為上訴人敗訴之判決，經核並無不合，上訴主旨指
　　摘原判決不當，求予廢棄改判，為無理由，應予駁回。
五、兩造其餘之攻擊防禦方法，於本件判決結果已不生任何影響，不另贅論。至上訴
    人聲請傳訊證人蔡蕭英、黃清成（或黃欽城），因上開證人住址不詳，無從傳訊
    ，或傳訊不到，本院認事證已明，故無再傳訊必要，附此敘明。
六、據上論結，本件上訴為無理由，爰判決如主文。
中　　　華　　　民　　　國　　九　十　一　　　年　　七　　　月　十六　　日
　　　　　　　　　　　臺灣高等法院民事第十庭
　　　　　　　　　　　　　　　　　審判長法　官　 林　敬　修
                           　　　       法　官   藍　文　祥
                                        法　官   劉　勝　吉
右正本係照原本作成。
如不服本判決，應於收受送達後二十日內向本院提出上訴書狀，其未表明上訴理由者
，應於提出上訴後二十日內向本院補提理由書狀（均須按他造當事人之人數附繕本）
上訴時應提出委任律師或具有律師資格之人之委任狀；委任有律師資格者，另應附具
律師及格證書及釋明委任人與受任人有民事訴訟法第四百六十六條之一第一項但書或
第二項（詳附註）所定關係之釋明文書影本。
中　　　華　　　民　　　國　　九十一　　年　　　七　　　月　　十七　　　日
　　　　　　　　　　　　　　　　　　　　書記官   李　翠　齡
附註：
民事訴訟法第四百六十六條之一（第一項、第二項）：
對於第二審判決上訴，上訴人應委任律師為訴訟代理人。但上訴人或其法定代理人具
有律師資格者，不在此限。
上訴人之配偶、三親等內之血親、二親等內之姻親，或上訴人為法人、中央或地方機
關時，其所屬專任人員具有律師資格並經法院認為適當者，亦得為第三審訴訟代理人
。
